【裁判字號】    90,訴,39
【裁判日期】    901224
【裁判案由】    違反槍砲彈藥刀械管制條例
【裁判全文】
臺灣高雄地方法院刑事判決                              九十年度訴字第三九號
    公  訴  人  臺灣高雄地方法院檢察署檢察官
    被      告  甲○○
    選任辯護人  李宏文
    選任辯護人  何俊墩
    選任辯護人  李玲玲
    被      告  乙○○
    選任辯護人  許進德
右被告因違反槍砲彈藥刀械管制條例案件，經檢察官提起公訴（八十八年度偵字第九
八一號），本院判決如左：
    主  文
甲○○、乙○○均無罪。
    理  由
一、公訴意旨以：甲○○、乙○○均為高雄市射擊協會之會員，因彼等家族企業之職
    員遭綁架，為求自衛，於八十八年三月間，未經許可，向高雄市射擊委員會總幹
    事林皆得（已另案起訴），由甲○○領取槍號七一四一九０號（會內編號三二七
    號）制式空氣手槍一枝（獲案管制編號0000000000號），由乙○○領
    取槍號八七三八四號（會內編號０八八）及九三０三七號（會內編號一五八）制
    式獵槍即制式雙管霰彈獵槍二枝（獲案管制編號分別為0000000000號
    及0000000000號），均非法攜回家中藏放。嗣林皆得將該會槍枝五十
    餘枝非法交付會員在外持有一案爆發，本檢察官於八十八年四月六日晚上，會同
    警方及林皆得在凱旋路派出所試槍庫點槍查獲上情，乙○○聞訊於當晚託經林皆
    得之子林建銘繳還該派出所；甲○○則於八十八年四月七日上午十一時十分，自
    其家中主動交付前來搜索之警方扣案。因認被告甲○○、乙○○等涉有違反槍砲
    彈藥刀械管制條例第八條第四項之嫌。
二、訊據被告甲○○、乙○○固坦承有於前揭時日將上開槍支攜帶回家之事實，惟堅
    決否認有何違反槍砲彈藥刀械管制條例之犯行，辯稱：伊等於射擊會領槍射擊完
    畢後將槍支攜回家中係要灌裝ＣＯ２及保養，領用槍支及攜回家中均有向協會申
    請及經總幹事同意報備，伊等非未經許可持有，且無犯罪故意等語。經查，被告
    均為高雄市體育會射擊委員會之會員（下稱射擊會），此有被告所提出之該委員
    會會員證各一份附卷可稽，且經證人即該會之總幹事林皆得證述屬實；又獲案之
    槍枝，被告甲○○所領取槍號七一四一九０號（會內編號三二七號）制式空氣手
    槍一枝（獲案管制編號0000000000號），及被告乙○○領取槍號八七
    三八四號（會內編號０八八）及九三０三七號（會內編號一五八）制式獵槍即制
    式雙管霰彈獵槍二枝（獲案管制編號分別為0000000000號及0000
    000000號），係被告於該會射擊所用而由委員會負責保管之槍枝，此經被
    告甲○○、乙○○於警訊及偵查中供述明確，亦經證人林皆得確認無訛。
三、公訴人認被告犯有違反槍砲彈藥刀械管制條例罪嫌，無非以被告未經許可，將槍
    支攜回家中，有違「槍彈使用許可規則及管理作業規定」（民國八十五年三月十
    二日修正）中第參條管理領用規定第二項第（五）款之規定，即：「射擊練習領
    用槍彈，應由提領人攜至靶場統一集中分發使用；練習完畢後，當日應即將槍枝
    及剩餘彈藥送回原保管處所或經指定靶場附近代管之警察分駐（派出）所庫儲，
    不得逾時或任由會員攜出靶場」。及第（九）款之規定，即：「槍彈不得轉借非
    會員及攜出靶場以外地區。槍枝擦拭應在靶場或警察機關內實施，禁止藉擦拭為
    由，攜帶返家或其他處所」之規定為其主要論據。並認被告既違反上開規定，自
    有觸犯違反槍砲彈藥刀械管制條例第八條第四項罪嫌。因此，本案關鍵即在於被
    告是否有「未經許可，持有槍枝」一情。
四、經查，被告甲○○、乙○○是於八十八年三月二十三日，因其家族企業之職員遭
    綁架，為求自衛，而向高雄市射擊委員會領回上開獲案槍枝，其間有經委員會之
    總幹事林皆得同意及報備一節，已經被告甲○○、乙○○分別於警訊及偵查中供
    述甚明，並經證人林皆得到庭結證稱：「當天槍是由我領，領完後就交給他們去
    射擊」等語。顯見被告甲○○、乙○○二人領用槍枝的行為，依照槍砲彈藥刀械
    管制條例第二十四條的授權規定（亦即槍彈使用許可及管理作業規定），是事前
    經過許可，而非所謂「未經許可」所可比擬，其間引發爭議者乃在被告甲○○、
    乙○○領用上開獲案槍枝後，能否將其「攜帶回家」？此行為是否超越許可領用
    槍彈之範圍？按持有槍彈是否合法，應以持有之初有無正當權源以為斷，苟持有
    之初非並未經許可無故持有，縱持有人其後有另一違法行為，亦不能因其後之另
    一行為違法而使原屬合法持有成為非法持有，此乃當然之解釋。本件獲案之槍枝
    係被告經高雄市射擊會許可領用一節，已如前述，則被告甲○○、乙○○持有獲
    案之槍枝顯非未經許可而持有甚明。次查，被告於領用槍枝射擊完畢後，將上開
    獲案槍枝攜回家中，而未將之送回原保管處所或經指定之靶場附近代管之警察派
    出所，亦經被告甲○○、乙○○坦承在卷，證人林皆得復證稱：他們都把槍領回
    去整理、擦拭，這一次他們二人都是有經過我同意才可以把槍拿回去。射擊完成
    後有些是在射擊協會那裡整理槍枝，有些會拿回去整理，這一次是有經過協會同
    意他們才可以把槍拿回去等語。可見被告甲○○、乙○○辯稱其槍枝係欲帶回家
    灌裝ＣＯ２及保養一情，應非子虛。
五、又按內政部八十二年六月八日台（）內警字第八二七二八五二號函所發佈之「
    槍彈使用許可規則及管理作業規定」第三條第二項第（五）款規定，「射擊練習
    領用槍彈，應由提領人攜至靶場統一集中分發使用；練習完畢後，當日應即將槍
    枝及剩餘彈藥送回原保管處所或經指定靶場附近代管之警察分駐（派出）所庫儲
    ，不得逾時或任由會員攜出靶場」。及第（九）款之規定，即：「槍彈不得轉借
    非槍彈不得轉借非會員及攜出靶場外地區。此乃槍械管理層面之規定，法律性質
    應為行政規定，且其立法目的僅在於槍彈之使用及管理，自不得涉及人民基本權
    利之限制。本案被告甲○○、乙○○領用槍枝之行為既係事前經過許可，即非槍
    砲彈藥刀械管制條例第八條第四項所稱之「未經許可」之情，其將持有之槍枝攜
    回住處，雖有違上揭「槍彈使用許可及管理作業規定」，然所為究未超出許可領
    用之範圍，且不能因被告甲○○、乙○○此一行為使原為合法持有變成非法持有
    槍枝，衡諸上開說明，被告之行為自未構成犯罪。況縱依上開作業規定第四條第
    二項規定「違反本作業規定... 停止該會申購進口及調借槍彈壹年」，因此被告
    甲○○、乙○○之行為，依『法體系』解釋，應僅受該規定第四條之行政處罰，
    而不應受槍砲彈藥刀械管制條例第八條第四項之刑罰處罰，亦即被告或應遭受停
    權之行政處分，但不應受罪與刑之宣告，如此始符合刑法「謙抑原則」。
六、綜上所述，被告甲○○、乙○○二人並未有檢察官所指訴之犯行。此外，本院亦
    查無其他事證足以證明被告甲○○、乙○○有違反槍砲彈藥刀械管制條例第八條
    第四項之非法持有槍枝罪之事實，自屬不能證明被告甲○○、乙○○二人犯罪，
    均應諭知無罪之判決。
據上論斷，應依刑事訴訟法第三百零一條，判決如主文。
中      華      民      國      九十      年    十二    月    二十四    日
                                      臺灣高雄地方法院刑事第二庭
                                          法  官    陳志銘
右正本證明與原本無異
如不服本判決應於送達後十日內向本院提出上訴狀
                                          書記官    洪生輝
中      華      民      國      九十      年    十二    月    二十六    日


司法院資訊處製作；財團法人民間司法改革基金會備份。
